臺灣高等法院刑事判決
110年度上訴字第1364號
上  訴  人  臺灣新北地方檢察署檢察官
被      告  林嘉華




上列上訴人因被告侵占等案件，不服臺灣新北地方法院109年度
易字第515號、109年度訴字第729號，中華民國110年1月26日第
一審判決（起訴案號：臺灣新北地方檢察署109年度偵字第1954
號；追加起訴案號：臺灣新北地方檢察署109年度偵字第1953號
），提起上訴，本院判決如下：
    主  文
上訴駁回。
    事  實
一、林嘉華明知依一般交易習慣，若交易標的為二手物品時，應
    先告知，竟基於為自己不法所有之意圖，於民國106年12月
    間某日時，在新北市中和區某處，以通訊軟體LINE與蕭○樺
    聯繫安裝升降機事宜時，明知其代為安裝之升降機為二手物
    品，竟未主動告知，並以新臺幣（下同）25萬元之新品價格
    報價，致蕭○樺陷於錯誤，而依指示陸續匯款共計25萬元，
    至林嘉華指定之帳戶。嗣蕭○樺察覺有異，詢問實際安裝本
    件升降機之廠商昇帝實業有限公司，得知本件所安裝之升降
    機為二手物品，且安裝總價僅8萬4千元，始知受騙。
二、林嘉華於108年10月6日凌晨某時許，在高雄市○○區○○○路000
    巷00○0號大樹國際租賃有限公司高雄分公司，與柳○賢討論
    購車款問題時，竟基於傷害之犯意，徒手毆打柳○賢，致柳○
    賢受有頭部鈍傷、胸部挫傷之傷害。
三、案經蕭○樺、柳○賢訴由臺灣新北地方檢察署檢察官偵查起訴
    。
    理  由
甲、有罪部分：
一、證據能力
㈠按被告於第二審經合法傳喚無正當理由不到庭者，得不待其陳
  述逕行判決，刑事訴訟法第371條規定甚詳，此係因被告已於
  第一審程序到庭陳述，並針對事實及法律為辯論，應認已相當
  程度保障被告到庭行使訴訟權。倘被告於第二審經合法傳喚，
  無正當理由而不到庭，為避免訴訟程序延宕，期能符合訴訟經
  濟之要求，並兼顧被告訴訟權之保障，應解為被告係放棄在第
  二審程序中為與第一審相異之主張，而默示同意於第二審程序
  中，逕引用其在第一審所為相同之事實及法律主張。從而，如
  被告於第一審程序中已依刑事訴訟法第159條之5規定，同意或
  經認定為默示同意作為證據，嗣於第二審經合法傳喚無正當理
  由不到庭，並經法院依法逕行判決者，揆諸前開說明，自應認
  被告於第二審程序中，仍採取與第一審相同之同意或默示同意
  。
㈡按被告以外之人於審判外之陳述，雖不符前4條（刑事訴訟法第
  159條之1至第159條之4）之規定，而經當事人於審判程序同意
  作為證據，法院審酌該言詞陳述或書面陳述作成時之情況，認
  為適當者，亦得為證據；當事人、代理人或辯護人於法院調查
  證據時，知有第159條第1項不得為證據之情形，而未於言詞辯
  論終結前聲明異議者，視為有前項之同意，刑事訴訟法第159
  條之5第1項、第2項分別定有明文。被告林嘉華於本院準備程
  序、審理程序經合法傳喚無正當理由未到庭，而本判決下列所
  引被告以外之人於審判外之供述證據，被告於原審準備程序表
  示不爭執證據能力，同意作為證據（見原審易字卷第49頁），
  上訴人即檢察官於本院亦未爭執證據能力，迄於本院言詞辯論
  終結時，復未聲明異議，經本院審酌該等供述證據之作成情況
  ，並無違法不當及證明力明顯過低之瑕疵，認以之作為證據應
  屬適當，復經本院依法踐行調查證據程序，揆諸前開規定，爰
  依刑事訴訟法第159條之5規定，認前揭證據均有證據能力。
㈢本判決認定事實所引用之下列非供述證據，經核其作成及取證
  程序均無違法之處，與本案亦具有關連性，依刑事訴訟法第15
  8條之4反面解釋，自有證據能力。
二、認定事實所憑之證據及理由
    被告經合法傳喚無正當理由未於本院審理期日到庭，惟據其
    於原審所述，被告坦承有以25萬元之新品價格，代告訴人蕭
    ○樺安裝升降機，且事前並未告知所安裝之升降機係二手物
    品，及有毆打告訴人柳○賢等節，然否認涉有何詐欺及傷害
    犯行，辯稱：伊確實沒有事先告知所安裝之升降機不是新的
    ，但伊安裝好後，有給告訴人蕭○樺看，如果他不買大可以
    說，伊沒有詐欺之意思；傷害部分伊與告訴人柳○賢是互毆
    ，伊覺得不構成傷害等語。經查：
㈠被告於106年12月間，以通訊軟體LINE向告訴人蕭○樺稱可以25
  萬元之新品價格，代為安裝升降機，然並未告知所安裝之升降
  機為二手物品，及於事實欄二所載時、地，徒手毆打告訴人柳
  ○賢等節，均為被告所是認（見原審訴字卷第99頁），核與告
  訴人蕭○樺、柳○賢指述之情節相符，並有昇帝實業有限公司安
  裝本案升降機費用單（8萬4千元）、告訴人蕭○樺之板信商業
  銀行（下稱板信銀行）106年12月7日、106年12月12日匯款申
  請書、106年11月30日ATM轉帳紀錄、106年12月6日轉帳擷圖、
  蕭○樺板信銀行帳號00000000000000號帳戶存摺封面及內頁影
  本、紀○珮國泰世華商業銀行000000000000號帳戶存摺封面、
  吳○容第一商業銀行00000000000號帳戶存摺封面各1份，及被
  告所提出其與告訴人蕭○樺暱稱「五權小牛」及告訴人蕭○樺配
  偶暱稱「小牛老婆」之通訊軟體LINE對話紀錄擷圖共33張（見
  108年度他字第8725號卷【下稱第8725號卷】第4、11至12、13
  至16頁、109年度偵字第1954號卷【下稱第1954號卷】第7至39
  、42至43、55、57頁、109年度偵字第1953號卷【下稱第1953
  號卷】第15頁），及告訴人柳○賢之長庚醫療財團法人林口長
  庚紀念醫院108年10月9日診斷證明書1紙、現場監視器畫面截
  圖4張（見108年度他字第7777號卷【下稱第7777號卷】第19頁
  、原審訴字卷第87至88頁）在卷可稽，此部分事實洵堪認定。
 ㈡被告雖以前詞置辯，然查：
⒈按刑法之詐欺取財罪，係以行為人意圖為自己不法之所有，以
  詐術使人將本人或第三人之物交付為要件，而詐術行為之實施
  ，具體方式亦不外「締約詐欺」與「履約詐欺」，稱締約詐欺
  者，係行為人訂約之際，使用詐騙手段，使消費者對締約之基
  礎事實發生錯誤認知，因而締結客觀對價上顯失平衡之契約，
  諸如謊以天價，實則販售低廉無比之商品以詐欺消費者，或誘
  騙投資者參與事實上顯然不可能存在之獲利之投資等等。謂履
  約詐欺者，意指行為人訂立契約時，本即不具履約之意，目的
  僅在騙取價金而無履行給付義務之誠意，是在詐欺成立與否之
  判斷，即應觀察行為人取得價金後之行為，判斷其取得財物之
  始，是否即抱著將來不履約之故意。查，被告以25萬元之新品
  價格，代告訴人蕭○樺所安裝之升降機，係二手物品，而該升
  降機實際安裝費用僅8萬4千元，且被告事先並未告知所安裝者
  ，係二手物品乙節，業如前述，而依一般交易習慣，所購買之
  物品係新品或二手物品，屬交易重要事項，若有所欺瞞，將導
  致購買者對於締約之基礎事實發生錯誤認知，並進而締結客觀
  對價上顯失平衡之契約。觀諸被告於原審109年12月8日審理時
  供稱：我錯就錯在我沒有跟他講升降機不是新的的事情等語（
  見原審易字卷第85頁），亦可知被告對此並非全無所知悉，然
  於締約之初，卻仍未告知告訴人蕭○樺所安裝之升降機係二手
  物品，致告訴人蕭○樺陷於錯誤，而與被告締結以新品價格，
  安裝二手升降機之顯失平衡之契約，揆諸前揭說明，本件當屬
  上述「締約詐欺」之詐欺類型，是被告辯稱安裝好後有給告訴
  人蕭○樺看，告訴人蕭○樺可以選擇不裝云云，顯屬事後卸責之
  詞，不足採信。是本件被告於締約之初，就交易之重要事項，
  為不實之陳述，其主觀上具有不法所有意圖甚明。
⒉次查，被告於事實欄二所載時、地，徒手毆打告訴人柳○賢後，
  雙方發生扭打，告訴人柳○賢因而受有頭部鈍傷、胸部挫傷之
  傷害等節，業如前述，並有長庚醫療財團法人林口長庚紀念醫
  院108年10月9日診斷證明書1紙（見第7777號卷第19頁）在卷
  可參，此部分事實，洵堪認定。至被告辯稱其與告訴人柳○賢
  是互毆，應不構成傷害等語。惟按正當防衛必須對於現在不法
  之侵害，始足當之，侵害業已過去，或無從分別何方為不法侵
  害之互毆行為，均不得主張防衛權，而互毆係屬多數動作構成
  單純一罪，而互為攻擊之傷害行為，縱令一方先行出手，還擊
  之一方，在客觀上苟非單純對於現在不法之侵害為必要排除之
  反擊行為，因其本即有傷害之犯意存在，自無主張防衛權之餘
  地（最高法院96年度台上字第3526號判決意旨參照）。而觀諸
  卷附監視器截圖（見原審訴字卷第87至88頁)可知，本件係因
  被告先行毆打告訴人柳○賢後，雙方始發生扭打，是被告徒手
  毆打告訴人柳○賢之初，其主觀上當有傷害之犯意可明，當無
  從主張防衛權之行使，是被告此部分所辯，要難可採。
㈢綜上，被告上開詐欺及傷害犯行明確，被告所辯不足採信，應
  依法論科。
三、法律適用
㈠核被告於事實欄一、二所為，分別係犯刑法第339條第1項之詐
  欺取財罪及同法第277條第1項之傷害罪。
㈡被告所犯上開2罪，犯意各別，行為互殊，應予分論併罰。
㈢被告前因竊盜等案件，經原審法院以106年度易字第558號判決
  判處拘役30日、有期徒刑5月確定，於107年8月29日易科罰金
  執行完畢，有本院被告前案紀錄表1 份（見本院卷第36頁）在
  卷可考，其於徒刑執行完畢後，5年內故意再犯本件有期徒刑
  以上之傷害罪，為累犯，又審酌依刑法第47條第1項規定加重
  最低本刑結果，並無司法院大法官釋字第775號解釋文所載，
  將致行為人所受刑罰超過應負擔罪責之情事，爰依前開規定就
  其所犯傷害罪之部分加重其刑。
四、上訴駁回之理由
㈠原審以被告詐欺、傷害犯行事證明確，以行為人之責任為基礎
  ，審酌被告正值青壯，非無謀生能力，竟不思以正途賺取所需
  ，為貪圖一己私利，於締約時，對告訴人蕭○樺有所欺瞞，致
  告訴人蕭○樺基於錯誤認知，而與被告締結顯失平衡之契約，
  對告訴人蕭○樺之財產及社會交易秩序產生損害；且於糾紛發
  生時，不思理性解決，竟徒手毆打告訴人柳○賢，致告訴人柳○
  賢受有傷害，所為顯不足取；並考量被告始終否認犯行，飾詞
  狡辯，迄未與告訴人蕭○樺、柳○賢達成和解，及未能達成和解
  之緣由，暨未賠償其等損害之犯後態度，兼衡其素行、犯罪動
  機、目的、手段、犯罪所得利益及所生損害、高中肄業之智識
  程度、在食品公司工作，與2個小孩同住之家庭經濟狀況（見
  原審訴字卷第101頁）等一切情狀，就被告所犯詐欺取財罪，
  量處拘役40日，如易科罰金，以1,000元折算1日，就被告所犯
  傷害罪，量處拘役20日，如易科罰金，以1,000元折算1日，並
  定應執行刑為拘役50日，如易科罰金，以1,000元折算壹日；
  另就沒收部分說明：被告實行本件詐欺犯行所得之價金25萬元
  ，屬其犯罪所得，且尚未實際合法發還予告訴人蕭○樺，基於
  任何人不能保有犯罪所得之立法原則，應依刑法第38條之1第1
  項、第3項之規定宣告沒收，並諭知於全部或一部不能沒收或
  不宜執行沒收時，追徵其價額。經核原審認事用法並無違誤，
  量刑亦屬妥適，原判決應予維持。
㈡檢察官依告訴人蕭○樺、柳○賢請求提起上訴，上訴意旨略以：
  被告就詐欺部分，固坦承係出售告訴人蕭○樺二手商品並以新
  品價格報價，惟自偵查至審理均矢口否認有何詐欺犯行，猶以
  告訴人蕭○樺可選擇不安裝等語飾詞抵賴；另就傷害部分，係
  被告先行出手毆打告訴人柳○賢，並有現場監視器畫面附卷可
  佐，詎被告猶辯稱係告訴人柳○賢先行出手毆打其始還手，其
  就輸在沒有去驗傷等語，被告就上開犯行均顯無悔意。且迄被
  告均未與告訴人蕭○樺、柳○賢2人達成和解，亦未曾向告訴人
  蕭○樺、柳○賢2人表示歉意，反而辯稱係因公司內部不合、公
  司要弄他等語，被告犯後態度顯非良好，原判決就上開犯行僅
  分別判處拘役40日、20日，合併應執行刑50日，容有未洽，爰
  依法上訴等語。
㈢按量刑之輕重，係屬為裁判之法院得依職權裁量之事項，苟其
  量刑已以行為人之責任為基礎，並斟酌刑法第57條所列一切情
  狀，在法定刑度內，酌量科刑，如無偏執一端，致明顯輕重失
  衡情形，不得遽指為不當或違法（最高法院72年度台上字第66
  96號判例、99年度台上字第189號判決意旨參照）。又刑罰之
  量定屬法院自由裁量之職權行使，但仍應審酌刑法第57條所列
  各款事由及一切情狀，為酌量輕重之標準，並非漫無限制，在
  同一犯罪事實與情節，如別無其他加重或減輕之原因，下級法
  院量定之刑，亦無過重或失輕之不當情形，則上級法院對於下
  級法院之職權行使，原則上應予尊重(最高法院85年度台上字
  第2446號判決意旨參照)。原審就被告之犯罪情節、犯後態度
  、犯罪所得利益及所生損害等刑法第57條所定科刑輕重應審酌
  之事項均已加以審酌，並就被告始終否認犯行，飾詞狡辯，迄
  未賠償告訴人蕭○樺、柳○賢損害等犯後態度予以審酌，其量定
  之刑罰，並未逾法定刑度，亦無失出失入之情事，難認原審有
  何濫用量刑職權、量刑失衡之情形。檢察官上訴指摘原審此部
  分量刑過輕，為無理由，應予駁回。
乙、無罪部分
一、公訴意旨略以：被告林嘉華為大樹國際租賃有限公司（下稱
    大樹公司）之租賃部經理，工作內容為招攬靠行司機，其於
    108年7月間招攬告訴人柳○賢靠行大樹公司，表示若其以大
    樹公司名義買車靠行後，就可以進行載客賺錢等語，告訴人
    柳○賢同意靠行後，被告明知靠行大樹公司購車之車款應匯
    至大樹公司之帳戶，竟意圖為自己不法之所有，指示告訴人
    柳○賢將款項匯至被告配偶吳○容（涉犯侵占罪嫌之部分，業
    經不起訴處分確定）之國泰世華商業銀行華江分行帳號0000
    00000000號帳戶，告訴人柳○賢遂於108年7月12日，以現金
    存款方式，將30萬元存至吳○容上開帳戶。詎被告取得上開
    款項後，僅以10萬元支付車款，其餘20萬元予以侵占入已。
    因認被告涉犯刑法第336條第2項之業務侵占罪嫌。
二、按犯罪事實應依證據認定之，無證據不得認定犯罪事實；不
    能證明被告犯罪者，應諭知無罪之判決，刑事訴訟法第 154
    條第2 項、第301條第1項分別定有明文。又按認定被告有罪
    之事實，應憑證據，如未能發現相當之證據，或證據不足以
    證明，自不能以推測或擬制之方法，以為裁判之基礎；且認
    定事實所憑之證據，其為訴訟上之證明，須達於通常一般人
    均不致有懷疑，而得確信其為真實之程度者，始得據為有罪
    之認定，倘其證明尚未達到此一程度而有合理之懷疑存在時
    ，尚難為有罪之認定基礎；另苟積極證據不足以為不利於被
    告事實之認定，即應為有利於被告之認定（最高法院30年上
    字第816 號、40年台上字第86號、76年台上字第4986號判例
    意旨參照）。再按檢察官就被告犯罪事實，應負舉證責任，
    並指出證明之方法，刑事訴訟法第161條第1項定有明文。因
    此，檢察官對於起訴之犯罪事實，應負提出證據及說服之實
    質舉證責任。倘其所提出之證據，不足為被告有罪之積極證
    明，或其指出證明之方法，無從說服法院以形成被告有罪之
    心證，基於無罪推定之原則，自應為被告無罪判決之諭知（
    最高法院92年台上字第128號判例意旨參照）。
三、公訴意旨認被告涉犯刑法第336條第2項之業務侵占罪嫌，無
    非係以被告供述、證人即告訴人柳○賢、證人吳○容、藍○哲
    、郭○林之證述、監視器畫面及譯文、被告名片、被告與柳○
    賢間之通訊軟體LINE對話紀錄、國泰世華銀行108年7月12日
    柳○賢存款憑證、國泰世華銀行帳號000000000000號帳號匯
    款紀錄等為其主要依據。
四、被告經合法傳喚無正當理由未於本院審理期日到庭，惟據其
    於原審否認涉有何業務侵占犯行，辯稱：當初告訴人柳○賢
    來找大樹公司靠行，但是因為告訴人柳○賢無法辦貸款買車
    ，大樹公司也不願意幫他辦貸款，所以就由伊幫忙找人掛名
    ，因此訂金才會匯到伊配偶之帳戶，伊有幫告訴人柳○賢訂
    車，也確實有付訂金，後來是告訴人柳○賢反悔不買，所以
    伊就把訂的車，轉給他人，伊沒有不法所有意圖等語。經查
    ：
㈠證人郭○林即大樹公司南區經理固於偵查中證稱：若司機要靠行
  買車，他要先付頭期款進大樹公司戶頭，我們才有後面的流程
  ，跟車行定車買車的流程，車子的名字會登記在大樹公司底下
  等語（見第1953號卷第16頁）；證人藍○哲即大樹公司北區經
  理於偵查中證稱：要先出頭期款到大樹公司戶頭，才能跟車行
  定車買車流程，車子掛在大樹公司名下掛R牌才能作租賃車使
  用等語（見第1953號卷第16頁）。然按稱信託者，謂委託人將
  財產權移轉或為其他處分，使受託人依信託本旨，為受益人之
  利益或為特定目的，管理或處分信託財產之關係（信託法第1
  條規定參照）；又按汽車運輸業所稱之「靠行」，係指汽車所
  有人為達營業之目的，將汽車所有權移轉於車行，便成為權利
  人而為管理行為之謂，其登記之行為實已超過營業之經濟上目
  的，故其為信託行為之一種（最高法院72年度台上字第3524號
  、85年度台上字第2962號判決意旨可資參照）。告訴人柳○賢
  選擇循何模式購車及如何辦理車輛貸款事宜，與嗣後靠行於大
  樹公司而移轉車輛信託登記予大樹公司，尚屬截然可分，其意
  欲嗣後靠行於大樹公司，無礙於其在購車取得汽車所有權階段
  選擇另循他途；告訴人柳○賢因無法辦理貸款，所以轉由被告
  代為找人擔任貸款債務人乙節，為告訴人柳○賢所是認（見第7
  777號卷第39頁背面），又參酌卷附告訴人柳○賢所提供其與被
  告（暱稱「林小黑【大樹】」）間通訊軟體LINE對話紀錄截圖
  （見第7777號卷第9至11頁）及國泰世華商業銀行存款憑條（
  客戶收執聯）（見第7777號卷第10頁、第17頁），可知告訴人
  柳○賢匯款前以通訊軟體LINE向被告表示「你的帳號還沒給我
  」，嗣於翌日匯款至被告指定之吳○容帳戶後，將存款憑條翻
  拍照片以通訊軟體LINE傳予被告，並稱「好了」、「你可以放
  心了吧」，被告則答稱：「我再去訂」，可知告訴人柳○賢匯
  款前係向被告索要被告指定之帳戶，且其匯款時已明確知悉受
  款人並非大樹公司卻仍匯款，是被告辯稱因為告訴人柳○賢無
  法辦貸款買車，大樹公司也不願意幫他辦貸款，所以就由伊幫
  忙找人掛名擔任貸款債務人，因此訂金才會匯到伊配偶之帳戶
  ，伊有幫告訴人柳○賢訂車，本件購車與大樹公司無關等語，
  並非完全無據。公訴意旨援引證人郭○林、藍○哲前揭證述，並
  舉郭○林與被告間之錄音譯文中被告有坦承過錯云云，然告訴
  人柳○賢既因貸款因素而就購車事宜與被告另達成私下約定，
  匯款前向被告索要被告指定帳戶帳號，並匯至被告指定私人帳
  戶，該筆30萬元購車款項，即難認必先匯予大樹公司或係被告
  為大樹公司所持有；公訴意旨主張告訴人柳○賢購車款應先匯
  入大樹公司帳戶云云，衡諸民事契約自由原則，即非無疑。　
㈡本件被告向告訴人柳○賢收取30萬元訂金後，確實有透過業務員
  鄭傑，向中華賓士汽車股份有限公司臺南分公司臺南展示中心
  訂購車型VITO TOURER車輛1台，惟因告訴人柳○賢反悔不願購
  買，被告遂與鄭傑協議，將該車轉讓予訴外人元大小客車租賃
  有限公司等節，有被告所提供其與鄭傑間通訊軟體LINE對話紀
  錄截圖4張、中華賓士汽車股份有限公司臺南分公司109年12月
  21日回函暨所檢附車牌號碼000-0000車號之相關契約及付款資
  料1份（見原審訴字卷第145至155頁、第187至188頁）在卷可
  佐，足認被告向告訴人柳○賢收受訂金後，確實有依約訂車；
  復參酌告訴人柳○賢解除契約後，被告並已將30萬元訂金全額
  返還乙情，有卷附告訴人柳○賢所提供中國信託銀行帳號00000
  0000000號帳戶存摺封面及內頁影本1份（見第7777號卷第21頁
  ）在卷可憑，是被告收受訂金後，確實依約訂車，事後告訴人
  柳○賢解除契約，被告旋將訂金全數返還，被告主觀上是否確
  有不法所有意圖，要非無疑。
㈢綜上，公訴意旨指述被告涉犯刑法第336條第2項之業務侵占罪
  嫌所憑之證據，仍存有合理之懷疑，尚未達於通常一般之人均
  不致有所懷疑，而得確信其為真實之程度，無從形成被告有罪
  之確信，本諸罪疑唯輕之刑事證據法則，被告之犯罪既屬不能
  證明，揆諸前開說明，此部分自應為被告無罪之諭知。 　　
五、駁回上訴之理由 
㈠原審審理後，認依檢察官所提證據，尚不能證明被告犯業務侵
  占罪，就此部分對被告為無罪諭知，經核其認事用法、證據之
  取捨，均已詳為敘明，並無不合。
㈡檢察官依告訴人柳○賢請求提起上訴，上訴意旨略以：告訴人柳
  ○賢欲購買之上開車輛，係欲靠行被告任職之大樹公司，告訴
  人柳○賢固於偵查中陳稱因無法辦理貸款，轉由被告代為找人
  擔任貸款債務人等語，然告訴人柳○賢亦明確表示原係為靠行
  大樹公司，且此亦經被告於偵查中供述綦詳，被告更明確供稱
  ：向業務員鄭傑訂車之時，即表示係要靠行大樹公司等語，足
  證上開車輛無論是否有要另尋貸款之方式，均係要靠行大樹公
  司，原判決認本件購買與大樹公司無關，即有未洽；又大樹公
  司得知上情後，大樹公司南區經理即股東郭○林曾質問被告告
  訴人柳○賢購車款項30萬元入何人之帳戶時，被告即稱「我的
  啊」等語，郭○林再質問「錢為什麼沒進公司」時，被告即稱
  「這是我的錯」等語，有郭○林質問被告之錄音譯文在卷可參
  ，益徵告訴人柳○賢購買上開車輛係欲靠行大樹公司，且被告
  亦知悉如係欲靠行大樹公司即應將購車者所支付之款項入公司
  帳之事實。再郭○林接續質問被告為何不將款項入公司帳戶，
  被告回稱：「因為我在洗我老婆信用」等語，郭○林問為何被
  告要利用公司資源去幫老婆做信用時，被告回稱「這是我的錯
  」等語，亦有上開譯文附卷可佐。是被告明知客戶靠行大樹公
  司所購買之款項應交回大樹公司，卻以自己之帳戶收取款項後
  ，且未將款項交回大樹公司，並僅以部分款項訂購車輛，而挪
  用剩餘款項為己用，難認被告無不法所有意圖。原判決雖以收
  取訂金後並無庸以全部款項向車商下訂，而認被告無不法所有
  意圖，然告訴人柳○賢透過被告訂車係欲靠行大樹公司，業於
  前述，衡諸常情，此際縱客戶支付多於車商所欲收取之訂金，
  然剩餘之款項仍應存放於公司之帳戶，而非任由業務挪為己用
  ，原判決認被告無不法所有意圖，即有未洽。復按，侵占罪係
  即成犯，凡對自己持有之他人所有物，有變易持有為所有之意
  思時，即應構成犯罪，縱事後將侵占之物設法歸還，亦無解於
  罪名之成立，最高法院53年台上字第675號判例著有明文。查
  被告固於告訴人柳○賢請求解除契約時返還訂金，然被告挪用
  應入大樹公司帳款之款項為己用時，即已構成犯罪，原判決以
  被告事後返還上開款項，認被告無不法所有意圖，亦有未洽。
  為此提起上訴，請撤銷改判等語。
㈢按證據之取捨及證據證明力如何，均屬事實審法院得自由裁量
  、判斷之職權，苟其此項裁量、判斷，並不悖乎通常一般之人
  日常生活經驗之定則或論理法則，且於判決內論敘其何以作此
  判斷之心證理由者，即不得任意指摘其為違法（最高法院91年
  度台上字第2395號判決意旨參照）。上訴意旨雖舉大樹公司南
  區經理即股東郭○林與被告間之錄音譯文，被告有坦承過錯，
  侵占罪係即成犯，被告挪用應入大樹公司帳款之款項為己用時
  ，即已構成犯罪云云，然告訴人柳○賢就購車及貸款事宜，既
  與被告另達成私下協議，本諸民事契約自由原則，該筆30萬元
  購車款項，即難認必先匯予大樹公司或係被告為大樹公司所持
  有；公訴意旨主張告訴人柳○賢購車款應先匯入大樹公司帳戶
  云云，要非無疑，業經論述說明如前，又被告確實有依約訂車
  ，是被告主觀上是否確有侵占該筆款項之不法所有意圖，亦存
  有合理懷疑。檢察官所舉證據及卷內資料，業經逐一調查、剖
  析，仍未能獲被告有罪之確切心證，尚有合理懷疑存在，無從
  確信被告有業務侵占之犯行，基於罪疑唯輕原則，自應為有利
  被告之認定，原審認依檢察官所舉證據，尚不足以證明被告確
  有公訴意旨所指業務侵占犯行，並於判決理由內逐一詳予論述
  ，尚無違背經驗法則及論理法則；檢察官執上開理由提起上訴
  ，所舉證據仍不足以證明被告犯業務侵占罪，尚難說服本院推
  翻原判決此部分，另為不利於被告之認定，其此部分上訴亦無
  理由，應予駁回。
六、被告經合法傳喚，於本院審理期日無正當理由未到庭，爰不
    待其陳述，逕行判決。　　　　
據上論斷，應依刑事訴訟法第371條、第368條，判決如主文。
本案由檢察官張啓聰提起公訴及追加起訴，由檢察官陳儀芳提起
上訴，檢察官謝宗甫到庭執行職務。　　　　　　
中　　華　　民　　國　　110 　年　　10　　月　　28　　日
                  刑事第十八庭  審判長法  官  何俏美
                                      法  官  陳海寧
                                      法  官  葉乃瑋
以上正本證明與原本無異。
傷害罪部分如不服本判決，應於收受送達後20日內向本院提出上
訴書狀，其未敘述上訴之理由者並得於提起上訴後20日內向本院
補提理由書（均須按他造當事人之人數附繕本）「切勿逕送上級
法院」。
其餘部分不得上訴。
                                      書記官  程欣怡
中　　華　　民　　國　　110 　年　　10　　月　　28　　日
附錄：本案論罪科刑法條全文
中華民國刑法第277條
傷害人之身體或健康者，處五年以下有期徒刑、拘役或五十萬元
以下罰金。
犯前項之罪，因而致人於死者，處無期徒刑或七年以上有期徒刑
；致重傷者，處三年以上十年以下有期徒刑。
中華民國刑法第339條
意圖為自己或第三人不法之所有，以詐術使人將本人或第三人之
物交付者，處五年以下有期徒刑、拘役或科或併科五十萬元以下
罰金。
以前項方法得財產上不法之利益或使第三人得之者，亦同。
前二項之未遂犯罰之。